最高法院刑事判決　　　　　　　一○○年度台非字第二○八號
上　訴　人　最高法院檢察署檢察總長
被　　　告　張嘉惠
上列上訴人因被告違反毒品危害防制條例案件，對於台灣台中地
方法院中華民國一００年四月二十一日第一審確定協商判決（一
００年度訴字第六四０號，起訴案號：台灣台中地方法院檢察署
一００年度毒偵字第四五號），認為違法，提起非常上訴，本院
判決如下：
    主  文
原判決撤銷。
張嘉惠施用第一級毒品，處有期徒刑柒月，扣案注射針筒伍支均
沒收；又施用第二級毒品，處有期徒刑月。應執行有期徒刑捌
月；扣案注射針筒伍支均沒收。
    理  由
非常上訴理由稱：「按判決不適用法則或是（適）用不當者，為
違背法令；又受徒刑之執行完畢，或一部之執行而赦免後，五年
以內故意再犯有期徒刑以上之罪者，為累犯，加重本刑至二分之
一，刑事訴訟法第三百七十八條及刑法第四十七條第一項分別定
有明文。又其犯罪是否成立累犯，法院應依職權調查之，如未調
查，遽予判決，即屬當然違背法令。本件被告張嘉惠曾於九十一
年間，因施用毒品等案件，先後經法院判處有期徒刑十月、八月
、一年二月確定，合併應執行有期徒刑二年六月，其經入監執行
，至九十三年十月二十八日假釋出監並付保護管束，迄至九十四
年十月十四日保護管束期滿，其餘未執行之刑，視為執行完畢。
此有台灣高等法院被告刑案資料查註表在卷可稽。詎其仍不知戒
除毒癮，復基於施用第一級毒品海洛因之犯意，於九十九年十二
月二十二日零時許，在台中市○○區○○路六十六號二樓張樹忠
之住處內，以將第一級毒品海洛因置入針筒內以注射方式，施用
第一級毒品海洛因一次。另基於施用第二級毒品甲基安非他命之
犯意，於九十九年十二月二十一日下午二時許，在彰化縣線東路
某加油站內，以將第二級毒品甲基安非他命置入玻璃球內以火燒
烤吸食其煙霧之方式，施用第二級毒品甲基安非他命一次。嗣於
九十九年十二月二十二日二時五十分許，在台中市○○區○○路
八十六號前為警查獲，並扣得注射針筒五支，經徵其同意採集尿
液送驗結果，呈嗎啡、可待因、安非他命及甲基安非他命陽性反
應等情。查被告上開犯罪時間，係在前案有期徒刑執行完畢已逾
五年，依上開規定，自不成立累犯。乃原判決對於此項應於審判
期日調查之證據，未予調查，致適用法令違誤，而顯然於判決有
影響，即屬判決違背法令。案經確定，且不利於被告。爰依刑事
訴訟法第四百四十一條、第四百四十三條提起非常上訴，以資糾
正。」等語。
本院按受徒刑之執行完畢，或一部之執行而赦免後，五年以內故
意再犯有期徒刑以上之罪者，為累犯，加重本刑至二分之一，刑
法第四十七條第一項定有明文。本件原確定判決以：被告張嘉惠
前因施用毒品案件，經送執行觀察、勒戒後，因認無繼續施用毒
品之傾向，於民國八十八年二月十二日執行完畢釋放；又於九十
年間，因施用毒品案件，經法院裁定送執行觀察、勒戒。復於九
十一年間，因施用毒品等案件，先後經法院判處有期徒刑十月、
八月、一年二月確定，合併應執行有期徒刑二年六月，入監執行
後，於九十三年十月二十八日假釋出獄並付保護管束，迄九十四
年十月十四日保護管束期滿，其餘未執行之刑視為行完畢。詎仍
不知戒除毒癮，復基於施用第一級毒品海洛因之犯意，於九十九
年十二月二十二日零時許，在台中市○○區○○路六十六號二樓
張樹忠之住處內，將第一級毒品海洛因置入針筒內以注射方式，
施用第一級毒品海洛因一次。另基於施用第二級毒品甲基安非他
命之犯意，於九十九年十二月二十一日下午二時許，在彰化縣線
東路某加油站內，以將第二級毒品甲基安非他命置入玻璃球內以
火燒烤吸食其煙霧之方式，施用第二級毒品甲基安非他命一次。
嗣於九十九年十二月二十二日二時五十分許，在台中市○○區○
○路八十六號前為警查獲，並扣得注射針筒五支，經徵其同意採
集尿液送驗結果，呈第一級毒品嗎啡及第二級毒品甲基安非他命
陽性反應等情，並適用刑法第四十七條第一項規定，依累犯加重
其刑，因而論被告以施用第一級毒品罪，累犯，處有期徒刑八月
，及為相關從刑之宣告；又施用第二級毒品罪，累犯，處有期徒
刑四月，主刑部分定應執行有期徒刑十月。惟被告前案經判處應
執行有期徒刑二年六月部分，係於九十四年十月十四日假釋期滿
，其餘未執行之刑，視為執行完畢，有台灣高等法院被告刑案資
料查註表、執行案件資料表附卷可憑（見第一審訴字第六四０號
卷第四至九頁、一００年度執字第六０九九號卷第六至九頁），
並為原判決所是認。而本案被告係於九十九年十二月二十一日下
午二時及同年月二十二日零時許施用毒品，距前案執行完畢之九
十四年十月十四日，已超過五年，依上開說明，即不能論以累犯
。乃原判決竟論被告以累犯，並加重其刑，顯有適用法則不當之
違背法令。案經確定，且不利於被告，非常上訴意旨執以指摘，
洵有理由，應由本院將原判決撤銷，另行判決如主文第二項所示
，以資救濟。
據上論結，應依刑事訴訟法第四百四十七條第一項第一款前段，
毒品危害防制條例第十條第一項、第二項，刑法第十一條前段、
第三十八條第一項第二款、第五十一條第五款，判決如主文。
中    華    民    國  一○○  年    七    月   二十   日
                      最高法院刑事第六庭
                          審判長法官  邵  燕  玲  
                                法官  李  伯  道  
                                法官  孫  增  同  
                                法官  李  嘉  興  
                                法官  蔡  名  曜  
本件正本證明與原本無異
                                      書  記  官  
中    華    民    國  一○○  年    七    月  二十九  日
                                                     ｍ
附錄本案論罪科刑法條
毒品危害防制條例第十條
第一項：施用第一級毒品者，處六月以上五年以下有期徒刑。
第二項：施用第二級毒品者，處三年以下有期徒刑。